最高法院刑事判決　　　　　　　　　　　　　　　八十七年度台上字第一三七三號
　　上　 訴　 人　台灣高等法院台中分院檢察署檢察官
　　上訴人即被告　羅博文
　　被　　　　告　甲○○
右上訴人等因被告等殺人案件，不服台灣高等法院台中分院中華民國八十六年十二月
十八日第二審判決（八十六年度上重訴字第三號，起訴案號：台灣台中地方法院檢察
署八十五年度偵字第九三三八號），提起上訴，本院判決如左：
    主  文
原判決關於羅博文部分及甲○○過失致人於死部分撤銷，發回台灣高等法院台中分院
。
    理  由
本件原判決認定上訴人即被告羅博文係被告甲○○所生而自幼出養予他人，而於民國
八十五年二月一日其自軍中退伍，始搬至台中市南屯區○○○路○段七一六號甲○○
住處與甲○○同住之非婚生子，羅博文於與甲○○同住後，不滿被害人陳添吉已有配
偶仍與甲○○交往，且其於同年三月十五日因陳添吉打電話至甲○○上開住處，其
未立即轉請甲○○接聽，又口氣不善，而在甲○○上開住處遭陳添吉責罵及掌摑，故
其於同年三月二十三日晚上八時許，見陳添吉又與甲○○相約在甲○○上開住處後面
巷口檳榔攤見面，出面欲阻止甲○○未果，竟自行持其所有原置於該址住處內之水果
刀一把藏放於其褲腰內尾隨其母甲○○下樓後，並隨之與陳添吉發生爭吵，然因恐附
近鄰居聽見，甲○○遂提議三人搭乘陳添吉所駕駛車牌號碼ＮＣ－二○二九號自小客
車至他處商談，陳添吉乃駕駛該車搭載甲○○、羅博文前往台中市南屯區黎明社區郵
局旁籃球場談判。俟三人抵達該籃球場下車後，羅博文、陳添吉仍持續爭吵，此時甲
○○則站立在一旁。未久羅博文、陳添吉雙方竟相互扭打，羅博文一時氣憤乃單獨基
於殺人之犯意，取出上開預藏其褲腰內之水果刀朝陳添吉猛刺其頭部左太陽穴、頸部
各一刀及背部三刀，陳添吉因傷口大量出血不支倒地甲○○勸阻不及，羅博文見狀，
迅速拖拉陳添吉至上開汽車後座，甲○○則在旁推陳添吉雙腳進入，由甲○○駕駛該
汽車（起訴書誤載為羅博文駕駛）原擬將陳添吉送醫，但羅博文見陳添吉身體久無動
靜，摸其胸口，探其鼻息，似已無呼吸，乃誤以為陳添吉業已死亡，並將此情告知甲
○○，彼等因恐羅博文殺人犯行被人發覺，乃駕車先返回上揭住處，羅博文再至其住
處隔壁即甲○○所經營檳榔攤之浴室清洗身上之血跡，並將其沾有血跡之衣服、褲子
、鞋子等物以塑膠袋包裝拿回陳添吉之上開汽車內，準備駕駛出去丟棄。另甲○○則
至其住處房內拿取羅博文之衣褲下樓，供羅博文換下血衣，待一切弄妥後；由羅博文
駕駛該車搭載甲○○及其等誤認已死亡實際上尚昏迷受傷之陳添吉在其等住處附近打
轉，並研究如何處理，後經過加油站，羅博文遂提議將陳添吉燒屍滅跡，甲○○至此
原應注意再行仔細檢查陳添吉之身體狀況，以確定陳添吉是否業已死亡，以避免陳添
吉若僅昏迷未死亡，而逕予焚燒，將會造成致死之結果，且依當時陳添吉係躺在其所
搭車輛之後座之情狀，其應注意而予立即檢視，疏未注意再行查看陳添吉，竟亦附
和羅博文之提議，並於其等車子行經台中市○○路「南屯五金行」時，即由甲○○下
車購買十公升裝空油桶兩個（未扣案），再開往台中市○○路與忠明南路口之「仁山
加油站」；亦由甲○○下車在該加油站，將前開油桶兩個加滿汽油，嗣又開至台中市
○○路二八八號「安一便利商店」，羅博文要甲○○前往該店購買高梁酒，擬用以灌
入陳添吉口內，俾讓人誤以為陳添吉酒後遭人殺害及於焚燒時幫助燃燒，甲○○乃進
入該店購買高梁酒一瓶及其他與本案犯罪無關之紅色抹布一條，白色手套一副、指甲
刀及小剪刀各一把、礦泉水二瓶等物。羅博文則利用甲○○進入購物時將其前述換下
之血衣褲丟棄於該便利商店對面大樓之垃圾子車內。另其又思及上開其行兇處所留有
血跡，則又與甲○○開車返回台中市南屯區黎明社區郵局旁籃球場之現場用前開在「
安一便利商店」購物所得之塑膠袋裝滿細砂，將遺留現場血跡覆蓋，隨即往台中縣和
平鄉谷關方向前去尋找合適地點焚屍，用以湮滅罪行。迨於三月二十四日凌晨一時許
，在其等行經台中縣和平鄉○○路平仙巷八仙山遊樂區入口約四百公尺處前，見該處
道路小且偏僻，遂將車子斜停，羅博文、甲○○二人下車後，羅博文為避免警方發現
陳添吉身分，乃先將陳添吉身上所攜帶之密蠟手環、天珠項鍊、祖母綠寶石乙顆、寶
石鑑定書乙張、項鍊二條、手環二個、現金新台幣（下同）三萬六千元、手提包一個
行動電話乙支等物起出（取陳添吉財物時，並無為自己不法所有之意圖），再取出上
開購得之汽油潑灑該車駕駛座、陳添吉身體及車外等多處，並戴上所購上述白色手套
以抹布擦拭車上指紋，另其將高梁酒乙瓶放置現場上方，後因心情緊張而忘記使用，
抹布則於用後丟棄附近山谷，然後取出上開手套點燃後丟入該車內引燃（毀損部分未
據告訴），並欲將車子推下山谷，因車輛太重火勢過猛而作罷，甲○○則在旁觀看，
然陳添吉終因而受全身第三度灼傷至焦黑及殘缺成灰致死；事畢，甲○○、羅博文二
人遂循原來路線走至和平鄉○○路○段「鼎慶商店」，將陳添吉之手提包一個丟入該
處店前之垃圾桶，行動電話乙支則丟入該店右側約五十公尺處之水溝涵洞內，復行至
和平鄉○○村○○路○段一二二號「谷隆餐廳」，由不知情之該店老闆吳金山以二千
元之代價開車載至台中縣東勢鎮「協和醫院」前下車，羅博文又將其行兇用之水果刀
丟棄於東勢鎮「同德中醫診所」前水溝內而滅失不存在，二人即再搭車至台中市○○
路夜市購物，再於同日凌晨二時三十分許，搭乘計程車返回住處。嗣因吳文科等路人
行經該遊樂區發現該車焚燒火勢過大乃報警處理而循線查獲。並在現場扣得上開甲○
○所有供犯罪預備用之高梁酒一瓶，另在甲○○、羅博文右揭住處扣得甲○○購買高
梁酒、汽油等物而向商店取得之「安一便利商店」發票一張、「仁山加油站」發票二
張及與本案無關之抹布一條等情。因而將第一審關於羅博文部分及甲○○過失致人於
死部分之不當判決撤銷，改判仍論處羅博文殺人及甲○○因過失致人於死之罪刑，固
非無見。
惟查：依被告羅博文於警訊供稱：「我氣憤之下即抽出預藏在褲腰之水果刀猛刺陳添
吉背部三至四刀後，叫（見）其流血倒在地上，我很慌張，大叫快點送醫院，我就將
其抱上車，我媽媽在旁幫忙，原本打算要送醫院，後來不敢送，我媽媽就將車開回我
家住處後巷內，我到我家隔壁……一樓浴室洗淨我身上的血跡，我媽媽上樓拿衣服給
我換掉，我與我媽媽均不知所措，就換我開車，我媽媽坐前座，逛到大肚山，我提議
將屍體丟棄在大肚山垃圾場，但媽媽說不好，人死了還將他丟在那裡不好，送到醫院
看是否能救活，在市區逛了好久，經過台中市○○路、忠明路口，見仁山加油站即停
車，想了好久，我說不如燒掉毀屍就好了，甲○○就下車，在陳添吉車上後行李箱拿
出裝山泉水之水筒至加油站加油，上車後又到台中市○○路安一便利商店，由甲○○
下車入內購買高梁酒……，後又回到現場拿便利商店之塑膠袋沙子將遺留在現場之血
跡清理完畢，……往谷關駛去，到焚屍處，見路很暗，就原地轉將車斜停，我下車
後，將汽油先向駕駛座潑灑，再向陳添吉身上潑灑，就拿車上手帕點火引燃，當時我
媽媽都站在旁觀看沒有說話，即快速離開現場」等語，而被告甲○○於檢察官偵訊時
亦供稱：「……我發現後，羅博文把陳添吉拖上車，他的腳二隻都在車外，羅博文叫
我把弄上車，……我就上去開車，……，我開到我家後面之巷子，我到住處拿衣服
給羅博文換……」、「（問：你說羅博文把死者拖上車時，有說要上醫院，為何沒送
醫院？）我想送醫院，但因是羅博文開車直繞，因我怕說如果送醫院，別人就知道是
我兒子殺人」等語（見八十五年度偵字第九三三八號卷第五頁、第一八三頁正反面）
，均未言及由甲○○駕車原擬將陳添吉送醫，但旋因羅博文見陳添吉身體久無動靜，
摸其胸口，探其鼻息，似已無呼吸，乃誤以為陳添吉業已死亡，並將此情告知甲○○
之事，則原判決事實認定由甲○○駕駛該汽車，原擬將陳添吉送醫，但旋羅博文見陳
添吉身體久無動靜，摸其胸口，探其鼻息，似已無呼吸，乃誤以為陳添吉業已死亡，
並將此情告知甲○○之情，即與上開羅博文、甲○○所供之情節不符，自有認定事實
與卷存資料不相適合之違誤。且對於被告甲○○在未確知陳添吉已死亡前，何以附和
羅博文之提議，購買汽油欲在偏僻之處將陳添吉之身體燒燬湮滅罪行？甲○○對於羅
博文提議將陳添吉燒屍滅跡時，何以未再查看陳添吉是否僅昏迷而未死亡？有無參與
殺人之不確定故意？凡此事項，均攸關發現真實與被告等法律之適用，原審未深入調
查、說明，遽行判決，亦難謂無未盡調查職責及理由欠備之可議。檢察官上訴意旨指
摘原判決不當，非無理由，應認有發回更審之原因。
據上論結，應依刑事訴訟法第三百九十七條、第四百零一條，判決如主文。
中      華      民      國    八十七    年      四      月     十六     日
                              最高法院刑事第三庭
                                  審判長法官  蔡  詩  文
                                        法官  莊  登  照
                                        法官  洪  明  輝
                                        法官  蔡  清  遊
                                        法官  吳  火  川
      右正本證明與原本無異
                                              書  記  官
中      華      民      國    八十七    年      四      月    二十一    日
